臺灣高等法院交通事件裁定　　　　　　 96年度交抗字第895號
　　抗　告　人
　　即受處分人　甲○○
上列抗告人因違反道路交通管理處罰條例案件，不服臺灣臺北地
方法院，中華民國96年9月17日所為裁定（96年度交聲字第951號
），提起抗告，本院裁定如下：
    主  文
抗告駁回。
    理  由
一、原處分意旨略以： 異議人即受處分人甲○○於民國96年7月
    21日16時10分許，騎乘車牌號碼BDX-280號重型機車， 由西
    向東之方向，沿臺北市○○街行至大道路路口時，當時西往
    東之方向為紅燈，受處分人未依號誌指示燈即逕行左轉，經
    臺北市政府警察局信義分局員警攔查，以受處分人違反道路
    交通管理處罰條例第53條第1項規定為由舉發之。 原處分機
    關認定受處分人違規事證明確， 乃於96年8月14日依違反道
    路交通管理處罰條例第53條第1項、 第63條第1項第3款及違
    反道路交通管理事件統一裁罰基準表之規定，裁處受處分人
    罰鍰新臺幣1800元，並記違規點數3點。
二、聲明異議意旨略以：當時號誌指示燈為紅轉綠燈，受處分人
    騎乘機車附載懷孕妻子及小孩，受處分人先在十字路口停頓
    ，待來車經過後，才左轉大道路行駛，車速不快，該兩名執
    行勤務警員正在福德公園前處理其他駕駛違規事宜，其中一
    名警員騎乘警車將伊攔停時， 已距離號誌指示燈400公尺遠
    ，該兩名執行勤務警員並未目擊其行經路線過程，且員警既
    於路口執行勤務卻未當場將受處分人攔停或採照相蒐證，對
    於異議人當時是否有闖紅燈情事，已無從證明，況受處分人
    於附載妻小之情況下，又早已看見員警，實無動機違規左轉
    等語。
三、原裁定以：
（一）按駕駛人駕駛汽車，應遵守道路交通標誌、標線、號誌之
      指示，道路交通安全規則第90條前段定有明文。而道路交
      通標誌標線號誌設置規則 第206條第5款第1目規定「圓形
      紅燈」之行車管制號誌係表示禁止車輛通行，並不得超越
      停止線或進入路口。又汽車駕駛人，行經有燈光號誌管制
      之交岔路口闖紅燈者，處新臺幣1800元以上5400元以下罰
      鍰；汽車駕駛人有第53條所規定之情形者，除依原條款處
      罰鍰外，並予記違規點數3點， 道路交通管理處罰條例第
      53條第1項、第63條第1項第3款分別定有明文。
（二）訊據受處分人固坦承有於上揭時間駕駛上揭車號機車行經
      前述路口之事實，惟否認有違規闖紅燈之行為，辯稱：當
      時號誌指示燈為紅轉綠燈，受處分人騎乘機車附載懷孕妻
      子及小孩，受處分人先在十字路口停頓，待來車經過後，
      才左轉大道路行駛，車速不快，該兩名執行勤務警員正在
      福德公園前處理其他駕駛違規事宜，其中一名警員騎乘警
      車將伊攔停時，已距離號誌指示燈400公尺遠， 該兩名執
      行勤務警員並未目擊其行經路線過程，且員警既於路口執
      行勤務卻未當場將受處分人攔停或採照相蒐證，對於異議
      人當時是否有闖紅燈情事，已無從證明，況受處分人於附
      載妻小之情況下，又早已看見員警，實無動機違規左轉等
      語。惟查：
  １、受處分人於上述時、 地駕駛車牌號碼BDX-280號重型機車
      闖紅燈左轉行駛之違規事實，業據證人即開單告發之員警
      鄒宗賢、陳鎮堯於原審法院96年9月7日調查時，以具結擔
      保其供述之真實性，並瞭解偽證罪責之心理處罰狀態下，
      經隔離詢問，其中證人陳鎮堯證稱：我們看到一個騎機車
      的人士，滿臉通紅，所以我就把他攔下來，查看有無酒後
      駕車嫌疑，我站的位置是向路口，我的位置是東往西看，
      當時是紅燈，我看到西往東方向壹台機車闖紅燈往大道路
      方向，看到的時候連駕駛有3個人， 原本以為只有我看到
      ，我正要叫我同事的時候，他已經追過去了，當時以我站
      的位置，我們是騎2台機車，我同事在我左後方， 我們騎
      的方向是同時面向大道路路口，前一個被我攔停的人在我
      右前方一點，我請他出示證件，他拿證件給我的時候，我
      當時面向前方，因為執行取締的關係，我的眼睛四面八方
      都會看，我就往路口看，剛好是紅燈，我就看到受處分人
      轉過來等語（見原審卷第38頁至第39頁）；另證人鄒宗賢
      則證稱略以：當天下午3點至5點我跟陳鎮堯執行取締重大
      違規交通勤務，我跟陳鎮堯在巡邏時到信義區○○街、福
      德大道路口時，我跟陳鎮堯發現疑似酒後駕車，去盤查時
      ，當時路口為紅燈，大家都停止，看到受處分人闖紅燈左
      轉到大道路上，當時只有他闖紅燈，很容易看到，我跟陳
      鎮堯都同時看到他違規，當時陳鎮堯在處理另一件案子，
      所以我就追過去，受處分人轉彎速度還算蠻快，是瞬間轉
      過去，因為那個路口不是很大，且我們是取締重大交通違
      規，他闖紅燈左轉，所以我們只處分這項就好，不要造成
      違規人重大負擔，且我跟他不認識，無恩怨，我只是上班
      執勤我的勤務而已等語明確（見原審卷第40頁至第41頁）
      。
  ２、又原審法院檢示卷附受處分人 當庭提出之現場照片4張以
      觀（見原審卷第17頁至第18頁），本件舉發違規員警之執
      勤位置確可清楚辨明該路口號誌燈號轉換以及車輛通過路
      口情形。參酌舉發當時執勤員警非僅證人鄒宗賢一人，同
      時尚有員警陳鎮堯共同在舉發地點執行交通稽查勤務，而
      經原審法院隔離詢問結果，2人證述內容亦大致相符， 堪
      認員警應不致有誤認之情形發生。衡以證人鄒宗賢乃為原
      處分機關所認定受處分人有上開違規行為之原證人，其與
      證人陳鎮堯並均到庭在原審法院法官面前以言詞供述本件
      訴訟上之待證事實即受處分人有上揭違規事實，因證人所
      言詳實，原審法院由其上開供述已得有受處分人確有上揭
      違規行為之心證，且於本件卷存證據資料內並無任何積極
      證據足以證明證人上揭供述係屬虛偽，亦無有足以令人顯
      信供述為不可採之品性證據或前科證據存在，原審法院自
      不得僅以證人鄒宗賢為本件開單告發受處分人之員警而全
      盤抹煞其在訴訟上所具有之原證人資格，況證人等均與受
      處分人素無嫌隙，自無設詞誣陷受處分人之必要，再者，
      因交通違規事件往往僅於瞬間發生，是個案中受處分人是
      否違規，於異議程序中，自應視該個別案件取締狀況為斷
      ，而非一概以舉發單位無法提出儀器照片佐證，即認其舉
      發過程即有瑕疵，本件證人等本為執行巡邏勤務，亦經證
      人陳鎮堯證述明確，顯見證人等本非於特定地點架設器材
      進行違規事件取締任務，則若苛求本件舉發單位於發現交
      通違規事件之際需立即拍照蒐證，則於執行取締交通違規
      事件勢必發生窒礙，故原審法院綜合現場照片所示及證人
      等證述內容，堪認受處分人上述辯解，不足為其有利之認
      定。從而本件事證明確，受處分人駕駛前揭汽車闖紅燈之
      違規行為，堪予認定。
（三）綜上所述，受處分人確有在前揭時、地違規闖紅燈之事實
      ，從而原處分機關依前揭道路交通管理處罰條例第53條、
      第63條第1項第3款及違反道路交通管理事件統一裁罰基準
      表規定，以受處分人駕駛該部汽車行經有燈光號誌管制之
      交岔路口闖紅燈，裁處罰鍰1800元， 並予記違規點數3點
      ，核無違誤，本件受處分人之異議為無理由，自應將其異
      議駁回，經核並無違誤。
四、抗告人抗告意旨略以：
（一）本件案發當時另有證人即抗告人配偶顏菁怡在場，其可證
      明證人陳鎮堯並未親眼目睹本次交通事件之過程，抗告人
      向原審法院聲請傳喚證人顏菁怡到庭作證，惟原審法院未
      予傳喚，顯有違誤。而證人陳鎮堯、鄒宗賢於本件案發時
      所處位置，足以影響證人陳鎮堯是否目睹本案之過程，原
      審法院未就此訊問證人陳鎮堯、鄒宗賢，顯有違誤。再依
      常情，員警執行酒測時，另一名伴隨之員警目光也會交互
      注意警戒，則其等如何正確無誤判別前方路口燈號之轉換
      ？況證人陳鎮堯證稱其同時對民眾做酒測及環顧四週，顯
      與常理不符。實令人感到警方係為多增加一名目擊證人，
      而將同一時間進行酒測之證人陳鎮堯牽扯進來。又原審法
      院僅憑員警之證述，即認抗告人有本件交通違規，而未慮
      及證人亦有誤認之可能，且本件並無舉發照片等證據，倘
      認舉發員警於擔任證人時所言均可採信，日後法院豈非於
      員警指證後即可論事用法？
（二）本件倘有違規之事實， 何以證人鄒宗賢要到400公尺後始
      能攔截取締？抗告人於左轉前已發現證人鄒宗賢盯著抗告
      人，則抗告人何需載著一家三口強行紅燈左轉？又若確有
      交通違規且明知員警已看見，抗告人何以不於左轉後行經
      巷道時溜進巷道？此等情狀，均有違常情，原審法院竟未
      就此詳加審酌，顯有違誤。
（三）縱上所述，原裁定既有上開可議，爰請撤銷原裁定，更為
      適法之裁定等語。
五、惟查：
（一）本件固無舉發照片， 惟抗告人於96年7月21日16時10分許
      ，騎乘車牌號碼BDX-280號重型機車，由西向東之方向 ，
      沿臺北市○○街行至大道路路口時，當時西往東之方向為
      紅燈，竟未依號誌指示燈即逕行違規左轉，經警攔查後，
      並依道路交通管理處罰條例第53條第1項規定舉發等情 ，
      業據證人鄒宗賢、陳鎮堯於原審法院結證明確。原審法院
      並就證人鄒宗賢、陳鎮堯之證述以可採、如何依其等之證
      述認定抗告人確有本件交通違規之事實，詳載理由依據，
      抗告意旨（一）所指，業據抗告人前於聲明異議時提出，
      而不為原審法院所採，此部分指稱原裁定未傳喚證人顏菁
      怡、員警有誤視可能等語，並無理由。
（二）至抗告意旨（二）所指不合常理之處，因本件事證已明，
      且抗告人確有本件交通違規情事，業經證人鄒宗賢、陳鎮
      堯結證明確，實無審酌之必要，附此敘明。
（三）縱上所述，本件抗告意旨所指，既均不足採，抗告並無理
      由，應予駁回。
據上論結，應依道路交通案件處理辦法第26條，道路交通管理處
罰條例第89條，刑事訴訟法第412條，裁定如主文。
中　　華　　民　　國　　96　　年　　11　　月　  23　　日
  　　　　　　　　　刑事第４庭審判長法  官  蔡秀雄
                                    法  官  鄭水銓
                                    法  官  周煙平
以上正本證明與原本無異。
不得再抗告。
                                    書記官  蕭麗珍
中　　華　　民　　國　　96　　年　　11　　月　　29　　日
